臺灣臺北地方法院刑事判決　　　　　　　　　　　　　九十三年度訴字第七四二號
　　公　訴　人　臺灣臺北地方法院檢察署檢察官
　　被　　　告　丙○○
　　選任辯護人　呂翊丞律師
　　被　　　告　丁○○
　　指定辯護人　劉陽明律師
　　被　　　告　乙○○
　　選任辯護人　羅廷祥律師
　　被　　　告　甲○○
　　選任辯護人　林思銘律師
　　　　　　　　陳麗玢律師
右列被告因違反槍砲彈藥刀械管制條例案件，經檢察官提起公訴（九十二年度偵字第
二二一九九號），本院判決如左：
    主  文
丁○○共同連續未經許可，製造槍砲之主要組成零件，處有期徒刑年肆月，併科罰
金新台幣伍萬元，罰金如易服勞役，以新臺幣玖佰元即銀元佰元折算壹日。扣案之
土造金屬槍管壹支、未扣案之土造金屬槍管拾陸支均沒收。
丙○○共同連續未經許可，製造槍砲之主要組成零件，處有期徒刑貳年，併科罰金新
台幣參萬元，罰金如易服勞役，以新臺幣玖佰元即銀元佰元折算壹日；緩刑伍年。
扣案之土造金屬槍管壹支、未扣案之土造金屬槍管拾陸支均沒收。
乙○○、甲○○均無罪。
    事  實
一、丁○○前於民國八十一年間因違反肅清煙毒條例案件，經本院以八十一年訴字第
    三Ｏ七九號判處有期徒刑三年確定，又因合併執行麻醉藥品管理條例案件，於八
    十四年五月二十二日假釋出監，指揮書執畢日期為八十五年十一月二十七日，假
    釋期滿未經撤銷假釋視為執行完畢（未構成累犯），詎丁○○仍不知悔改，明知
    非經中央主管機關許可，不得製造槍砲之主要組成零件，竟未經許可，與丙○○
    及綽號「鋒哥」之成年男子，共同基於概括犯意聯絡及行為分擔，先由丁○○與
    「鋒哥」於九十二年九月間某日，提供其等所有、為槍械主要組成零件之土造金
    屬槍管一支作為樣本，以每支新台幣（下同）五千元代價委由丙○○製作二十支
    ，並先給付一萬五千元作為頭期款，因丙○○當時在甲○○位於新竹縣竹北市○○街一三二號鴻君機械有限公司（下稱鴻君公司）工廠工作，在徵得不知情之甲○○同意後（甲○○無罪部分詳後述），即自行利用甲○○上開工廠內之車床設
    備，先後兩次連續製作槍砲彈藥之主要零件土造金屬槍管各五支及十一支，共計
    製作十六支，並於製作完成後，在不詳地點分兩次交付丁○○槍管五支、十一支
    。嗣於同年十月二十八日下午四時許，為警在新竹縣竹北市○○路五六九號前，
    自丙○○所駕駛車號ＣＵ─三七二八號自用小客車內扣得上開供本件犯罪所用之
    土造金屬槍管一支，始知上情。
二、案經臺北市政府警察局移請台灣台北地方法院檢察署檢察官偵查起訴。
    理  由
甲、有罪部分
一、右揭犯罪事實，業據被告丙○○坦認：在其車上查到的槍管，是丁○○及「鋒哥
    」拿來委託其製造的樣本，當初講好做二十支，其就利用甲○○工廠的車床製作
    ，分兩次作好五支及十一支以後，再分兩次交給丁○○等語不諱，被告丁○○則
    辯稱：其只是介紹綽號「鋒哥」之男子給丙○○認識，然後由丙○○與鋒哥聯絡
    ，其並未拿槍管委託丙○○製作，丙○○亦未交付製作好之槍管給其云云，經查
    ：
    （一）九十二年十月二十八日在新竹縣竹北市○○路五六九號前，自丙○○所駕
          駛車號ＣＵ─三七二八號自用小客車內扣得之槍管一支，經送內政部警政
          署刑事警察局鑑定結果，為土造金屬槍管，認可供組成槍枝使用等情，有
          內政部警政署九十二年十二月二十三日刑鑑字第Ｚ000000000號
          槍彈鑑定書一紙附卷可參，而該土造金屬槍管係屬內政部八十六年十一月
          二十四日台（八六）內警字第８６７０６８３號公告之槍砲彈藥主要組成
          零件等情，除經內政部警政署專員戊○○證述屬實外（見本院九十三年十
          一月二十五日審理筆錄），亦有內政部九十三年八月十七日內授警字第０
          ９３００７６８０５號函在卷可佐。
    （二）被告丁○○雖辯稱並未持前開槍管委託被告丙○○製作云云，然共同被告
          丙○○自警訊、偵查及本院審理時均供稱：「鋒哥」及丁○○有拿上開槍
          管要求其照尺寸製作二十支，並交付一萬五千元作為頭期款，其即利用姜
          禮鈞之工廠設備，依丁○○提供之槍管尺寸製作，共分兩次共作了十六支
          ，然後分兩次於「鋒哥」與丁○○一同前來時交給丁○○等語甚詳（見九
          十二年度偵字第二二一九九號卷第二七頁、第七十二頁、本院九十三年十
          一月二十五日審理筆錄第六頁），且由丙○○所使用之00000000
          00號行動電話與丁○○使用之0000000000號行動電話通訊監
          察譯文，恰可佐證共同被告丙○○上述所為不利於被告丁○○之供述：
          １、九十二年十月八日十六時二十四分三十七秒：被告丙○○稱：「阿欽
              喔，二管明天你確定可以過來拿，大概過中午就可以了」，被告黃朝
              欽答：「好，你要把他整理漂亮一點」（見九十二年度聲搜字第一二
              二一號卷第一六Ｏ頁）。
          ２、九十二年十月十五日十六時四十六分四十六秒：被告丙○○稱：「我
              沒有打給他，我在趕你們的最後一批」，被告丁○○問：「現在作多
              少組了」，被告丙○○答：「確定的成品是五組，另外時五組這一、
              二天就可以好了，這五組你拿回去看看，我想你應該會滿意的」（見
              九十二年度聲搜字第一二二一號卷第一八三頁）。
          ３、九十二年十月十八日二十時三十六分五十七秒：被告丁○○問：「你
              做的如何」，被告丙○○答：「我一樣作出去，你們規格變來變去，
              我之前做的五組就是照你們的規格做的」（見九十二年度聲搜字第一
              二二一號卷第一八五頁）。
          ４、九十二年十月二十一日十六時二十二分三十七秒：被告丁○○問：「
              待會是全數交，還是什麼回事」，被告丙○○答：「那個十一支要先
              給他，那個志明的料不夠，我之前不是趕五支給你嗎」（見九十二年
              度聲搜字第一二二一號卷第一八六頁）。
          ５、九十二年十月二十一日二十三時二分十七秒：被告丙○○向綽號「鋒
              哥」之男子稱：「管子跟帽子是已經好了，惟獨那個勾子，管子跟帽
              子十一組」，「鋒哥」答：「那你先拿給我．．．」，被告丙○○又
              稱：「我不敢保證，我現在都在趕」，「鋒哥」答：「我叫阿欽打給
              你，你再跟他約好了」（見九十二年度聲搜字第一二二一號卷第一七
              四頁）。
         　上開通話內容除證明被告丙○○確實連續兩次製造槍支主要零件之犯行
           外，亦與其前開供稱：受丁○○及鋒哥委託分兩次製作五支及十一支後
           ，再分兩次交付槍管給丁○○等供詞相符，足見被告丁○○辯稱均由「
           鋒哥」與被告丙○○聯繫，其完全沒有參與云云，委無足採。至被告黃
           朝欽雖另辯稱：有些監聽譯文內容是撥通後由「鋒哥」與丙○○通話云
           云，然被告丁○○既不否認所監聽到之0000000000號門號為
           其所有，且綜觀上開之監聽對話內容，亦未有接聽後轉給第三人通話之
           情形，是以其空言否認上開通話內容為其所為云云，顯係空言置辯之詞
           ，不足採信。
     （三）至被告丙○○雖供稱：所扣到之槍管是樣品，作好的成品十六支均已交
           出等語，是以本件扣到之槍管並非作好之成品，然其亦坦承：該十六支
           成品係按照扣案之槍管樣本所作成，只不過槽及斜度做的有點不一樣而
           已（見本院九十三年十一月二十五日審理筆錄第九至十頁），且九十二
           年十月十八日二十時三十六分五十七秒之監聽譯文亦可證被告丙○○確
           實係依照扣案之槍管來製作成品，則扣案土造金屬槍管既經鑑定為槍砲
           之主要組成零件，而製作之成品十六支又係依照上開規格製作而來，即
           足認未扣案之土造金屬槍管十六支亦為內政部公告之槍砲主要組成零件
           無誤。
    綜上所述，本件事證明確，被告二人犯行應堪認定。
二、核被告二人所為，均係違反槍砲彈藥刀械管制條例第十三條第一項之未經許可製
    造槍砲之主要組成零件罪，被告丙○○、丁○○與綽號「鋒哥」之成年男子相互
    間，有犯意聯絡及行為分擔，為共同正犯；其等先後兩次製造犯行，時間緊接，
    觸犯構成要件相同之罪名，顯係基於概括犯意為之，依連續犯規定以一罪論並加
    重其刑。彼二人持有槍砲主要組成零件之低度行為，為製造之高度行為所吸收，
    不另論罪。再按刑事審判旨在實現刑罰權之分配的正義，故法院對有罪被告之科
    刑，應符合罪刑相當之原則，使輕重得宜，罰當其罪，以契合社會之法律感情，
    此所以刑法第五十七條明定科刑時應審酌一切情狀，尤應注意該條所列十款事項
    以為科刑輕重之標準，並於同法第五十九條賦予法院（法官）以裁量權，如認「
    犯罪之情狀可憫恕者，得酌量減輕其刑」，俾使法院就個案之量刑，能斟酌至當
    。查本件被告丙○○雖受丁○○、「鋒哥」等人委託而製造槍砲主要零件，然依
    通訊監察譯文所示，被告曾在受委託製造其他零件時故意作成劣品致無法組成槍
    枝主要零件，以防止丁○○及「鋒哥」用來傷害他人，且其於本院審理時坦認犯
    行、供出本件犯罪經過以釐清事實真相，其惡性並非重大，本院認雖宣告法定最
    低本刑，猶嫌過重，爰依刑法第五十九條之規定減輕其刑，以符罪刑相當原則，
    並先加重後減輕之。爰審酌被告丁○○前有肅清煙毒條例及麻醉藥品管理條例之
    前科，素行不良，竟委託共同被告丙○○製造槍管成品，足以嚴重危害社會治安
    ，犯後否認犯行、顯然毫無悔改之意，而被告丙○○之行為雖亦嚴重危害社會治
    安，然犯後坦認犯行、庭訊態度良好等情狀，分別量處如主文所示之刑，並均就
    罰金部分諭知易服勞役之折算標準，被告丙○○部分併諭知如主文所示之緩刑宣
    告，以示懲儆。末查，扣案之土造金屬槍管一支係違禁物、且為被告丁○○及共
    犯「鋒哥」所有且供犯罪所用之物，應依刑法第三十八條第一項第一款、第二款
    規定沒收；本件製造之土造金屬槍管成品十六支雖未扣案，然並無證據證明業已
    滅失，且為違禁物，應依刑法第三十八條第一項第一款規定沒收。至於在甲○○
    工廠查獲之車刀一支、銼刀一支、鑽頭二支係甲○○所有，而鋼材七支、設計圖
    二張雖為被告丙○○所有（均見本院九十三年十一月二十五日審理筆錄），但被
    告丙○○供稱並非用來製作本件槍管之物，而與本案無關，均不另為沒收之諭知
    。
三、至公訴意旨另以：丁○○、丙○○與乙○○（乙○○無罪部分詳下述）基於共同
    犯意聯絡，先由丁○○於九十二年八月間某日，提供槍械主要組成零件之槍機及
    槍管等樣品，交由丙○○委託在新竹市○區○○街三一三巷三二弄二一號開設揚
    鎰精機工業社（下稱揚鎰工業社）之乙○○以每組槍機及槍管等零件新臺幣（下
    同）一萬五千元代價，由乙○○自行繪製電腦程式，利用銑床製造槍機、槍管，
    並於完成後分次在不詳地點交付被告丁○○使用，因認被告丁○○、丙○○涉犯
    槍砲彈藥刀械管制條例第十三條第一項之未經許可製造槍砲之主要零件罪。經查
    ：
（一）按被告或共犯之自白，不可作為有罪判決之唯一證據，仍應調查其他必要之證
      據，以察其是否與事實相符，刑事訴訟法第一百五十六條第二項定有明文，本
      件被告丙○○雖供稱：被告丁○○有拿槍機、槍管委託其製造，其就帶丁○○
      到乙○○工廠，委由乙○○製造後交給丁○○等語（見九十二年度偵字第二二
      一九九號卷第二七頁、本院九十三年九月三十日審理筆錄第四頁），共同被告
      郭昆誠亦供稱：有受丁○○委託製造槍機、槍管等語（見本院十三年九月三十
      日審理筆錄第十二頁），然本件於乙○○工廠內查扣之土造金屬槍管半成品一
      支、土造金屬撞針座一個、土造金屬擊鎚一個等扣押物，共同被告乙○○供稱
      ：這都是另一名「張榮宗」委託其製作的，被告丙○○亦證稱：在乙○○工廠
      內查到的槍管、撞針座、擊鎚等都不是其交付製作的等語（見本院九十三年九
      月三十日審理筆錄第十一至十二頁），則上開扣案物既與本案無關，即無法作
      為本案之證據；又是否為槍砲彈藥刀械管制條例所稱之主要零件，仍須送相關
      機關鑑定其性能始可認定，本件並未查扣任何丙○○委託乙○○所製作之零件
      ，以便進一步送鑑定機關鑑定是否符合該條例之主要零件，自難僅單純以被告
      自白曾製作「槍管」、「槍機」，而作為不利被告之認定。
（二）又本件雖在被告丁○○皮包內查扣類似「槍管」之物一支，然經送鑑定結果，
      為土造金屬槍管之彈室部分（見內政部警政署九十二年十二月二十三日刑鑑字
      第Ｚ000000000號槍彈鑑定書），而槍管的之彈室與槍管不同（見證
      人戊○○本院九十三年十一月二十五日審理筆錄第四頁），依內政部八十六年
      十一月二十四日台（八六）內警字第８６７０６８３號公告之槍砲彈藥主要組
      成零件種類所示，並非該法所稱之主要零件，因此亦不構成犯罪（該零件亦無
      從併與沒收，附此敘明）。
（三）惟公訴人認上開部分若構成犯罪，與本件前開已起訴且經本院論罪科刑部分，
      有連續犯裁判上一罪關係，爰均不另為無罪之諭知。
乙、無罪部分：
一、公訴意旨另以：丁○○、丙○○、乙○○、甲○○四人均明知非經中央主管機關
    許可，不得製造槍砲之主要組成零件，竟未經許可，丁○○、丙○○二人分別與
    乙○○、甲○○間共同基於概括之犯意聯絡與行為分擔，先由丁○○於民國九十
    二年八月間某日，提供槍械主要組成零件之槍機及槍管等樣品，交由丙○○委託
    在新竹市○區○○街三一三巷三二弄二一號開設揚鎰精機工業社（下稱揚鎰工業
    社）之乙○○以每組槍機及槍管等零件新臺幣（下同）一萬五千元代價，由乙○○自行繪製電腦程式，利用銑床製造槍機、槍管，並於完成後分次在不詳地點交
    付被告丁○○使用；復於同年九月間某日，丁○○再度透過丙○○委託在新竹縣
    竹北市○○街一三二號開設鴻君機械有限公司（下稱鴻君公司）之甲○○，由其
    提供機械設備及技術供丙○○以每支五千元代價製造槍管二十支，被告丙○○則
    在完成槍管後在不詳地點分次交付丁○○槍管五支、十一支，共計交付槍管十六
    支。嗣於同年十月二十八日下午四時許，為警在新竹縣竹北市○○路五六九號前
    ，自丙○○所駕駛車號ＣＵ─三七二八號自用小客車內查獲並扣得小四五手槍之
    槍管一支；並循線在乙○○之揚鎰工業社內查獲並扣得槍管一支、槍機一個、擊
    槌一個、抓彈勾改良品一個、製造抓彈勾原料三片及製造槍械電腦程式磁片二片
    ；又在甲○○之鴻君公司內查獲並扣得製造槍管鋼材七支、車刀一支、銼刀一支
    、鑽頭二支及槍管設計圖二張；復於同日下午五時二十分，在臺北市中山區○○○路四七二號九樓之十三丁○○住處查獲並扣得槍膛（槍管後段）一支，因認被
    告乙○○、甲○○涉有違反槍砲彈藥刀械管制條例第十三條第一項之未經許可製
    造槍砲之主要零件罪等語。
二、按犯罪事實應依證據認定之，無證據不得推定其犯罪事實，又不能證明被告犯罪
    者，應諭知無罪之判決，刑事訴訟法第一百五十四條第二項、第三百零一條第一
    項分別定有明文。所謂認定犯罪事實之證據，係指足以認定被告確有犯罪行為之
    積極證據而言，該項證據自須適合於被告犯罪事實認定，始得採為斷罪資料，如
    未能發現相當證據，或證據不足以證明，自不能以推測或擬制之方法，為裁判基
    礎，最高法院二十九年度上字第三一○五號、四十年台上字第八六號判例可資參
    照。訊據被告乙○○、甲○○堅決否認有何公訴人所指犯行，被告乙○○辯稱：
    丙○○拿東西給其作，其就做，根本不知道是不是槍枝零件，且在其工廠所扣到
    的槍管一支、槍機一個、擊鎚一個，是另一客戶「張榮宗」委託其所製作，與丙○○無關等語；被告甲○○辯稱：丙○○是其工廠的臨時工，因為其有債務問題
    ，所以其答應讓丙○○接案子到工廠加工，其根本不知道丙○○在做槍管等語，
    經查：
（一）被告乙○○部分：
    １、查在被告乙○○工廠共扣到槍管一支、槍機一個、擊鎚一個，經送鑑定結果
        ，分別為土造金屬槍管半成品、土造金屬撞針座、土造金屬擊鎚等情，有刑
        事警察局九十二年十二月二十三日刑鑑字第Ｚ000000000號槍彈鑑
        定書一紙附卷可參，然被告乙○○供稱：這些都是「張榮宗」所委託製作的
        ，共同被告丙○○亦證稱：在乙○○工廠內查到的東西，只有抓彈勾是委託
        乙○○所作，其他東西都不是等語（見本院九十三年九月三十日審理筆錄第
        十一至十二頁），則被告乙○○受「張榮宗」委託製造之本件扣案槍砲主要
        零件之土造金屬槍管半成品、土造金屬擊鎚（撞針座與撞針不同，並非主要
        零件，見證人戊○○於本院九十三年十一月二十五日審理筆錄）既未在本件
        檢察官起訴範圍內，本院即無法審理，乙○○此部份犯行自應由檢察官另行
        偵處。
    ２、至共同被告丙○○雖供稱：其曾因丁○○之委託，而轉由委託乙○○製造槍
        機、槍管等語（見本院九十三年九月三十日審理筆錄），被告乙○○亦供稱
        ：其曾幫丙○○製造槍機、槍管等語，然證人即內政部專員戊○○證稱：其
        鑑定是否構成主要零件，係依刑事警察局鑑定報告來認定等語（見本院九十
        三年十一月二十五日審理筆錄），則本件被告丙○○委託乙○○製造之物品
        ，既然無一扣案而無法送刑事警察局作性能鑑定，以確定是否確實為槍砲彈
        藥刀械管制條例所規範之「槍機」、「槍管」，自難僅單純以被告等之自白
        ，作為認定犯罪之唯一證據；至扣案之抓彈勾並非槍砲彈藥之主要零件，是
        以縱使確實為丙○○委託乙○○所製作，亦不構成該罪。
（二）被告甲○○部分：被告丙○○於本院審理時證稱：其從九十二年七月起就在甲○○工廠工作，後來有自己接單子作，甲○○沒有額外向其收費，丁○○拿槍
      管要其作二十支，因為當時甲○○自己有接了八百件的工作要作，其就徵得甲○○同意利用其工廠設備自己作，作的時候並未詢問過甲○○相關製作技術，
      甲○○也沒過來看等語（見本院九十三年十月二十八日審理筆錄），雖被告丙○○曾於警訊中供稱：其利用甲○○工廠設備依丁○○提供槍管尺寸製作，槍
      膛之厚薄跟深度由甲○○輸入電腦其自行製作完成後交付（見九十二年度偵字
      第二二一九九號卷第二七頁），然其已於本院審理時改稱：製作槍管過程無須
      電腦，所以也沒有甲○○輸入電腦這件事（見本院九十三年十月二十八日審理
      筆錄第六頁），且本件除被告丙○○於警訊中不利之陳述外，別無其他積極證
      據足認被告甲○○參與此部份犯行，自難單憑被告丙○○前後不一之陳述，而
      為認定被告之證據。
三、綜上所述，本件不能證明被告乙○○、甲○○犯罪，自應均為無罪之諭知。
據上論斷，應依刑事訴訟法第二百九十九條第一項前段、第三百零一條第一項，槍砲
彈藥刀械管制條例第十三條第一項，刑法第二十八條、第五十六條、第十一條第一項
前段、第三十八條第一項第一款、第二款、第五十九條、第四十二條第二項、第七十
四條第一款，罰金罰鍰提高標準條例第二條，現行法規所定貨幣單位折算新臺幣條例
第二條，判決如主文。
本案經檢察官楊智綸到庭執行職務
中　　　華　　　民　　　國　　九十三　　年　　　十二　　月　　  十六　　日
                                      臺灣臺北地方法院刑事第三庭
                                          審判長法官  劉慧芬
                                              法  官  邱  琦
                                              法  官  蔡如琪
右正本證明與原本無異。
如不服本判決，應於判決送達後十日內，向本院提出上訴狀。
                                              書記官  黃鈴容
中　　　華　　　民　　　國　　九十三　　年　　　十二　　月　　  十六　　日
附錄法條
槍砲彈藥刀械管制條例第十三條
未經許可，製造、販賣或運輸槍砲、彈藥之主要組成零件者，處三年以上
十年以下有期徒刑，併科新台幣七百萬元以下罰金。
未經許可，轉讓、出租或出借前項零件者，處一年以上七年以下有期徒刑
，併科新台幣五百萬元以下罰金。
意圖供自己或他人犯罪之用，而犯前二項之罪者，處五年以上有期徒刑，
併科新台幣一千萬元以下罰金。
未經許可，持有、寄藏或意圖販賣而陳列第一項所列零件者，第六月以上
五年以下有期徒刑，併科新台幣三百萬元以下罰金。
第一項至第三項之未遂犯罰之。
